【裁判字號】    99,智附民,22
【裁判日期】    991230
【裁判案由】    違反商標法
【裁判全文】
臺灣高雄地方法院刑事附帶民事訴訟判決
原      告  春天酒店股份有限公司
法定代理人  林中民
訴訟代理人  曾怡靜律師
被      告  豪盈大飯店
兼
法定代理人  劉宗其
被      告  吳朝祥
            鄭志龍
上列被告因違反商標法案件（99年度智易字第20號），經原告提
起附帶民事訴訟，請求損害賠償，本院於民國99年12月16日言詞
辯論終結，判決如下：
    主  文
被告豪盈大飯店、劉宗其、吳朝祥應連帶給付原告新臺幣拾
萬元，並均自民國九十九年八月十八日起至清償日止，按週年利
率百分之五計算之利息。
本判決第一項得假執行。
原告其餘之訴及其餘假執行之聲請均駁回。
    理  由
一、按訴狀送達後，原告不得將原訴變更或追加他訴。但擴張或
    減縮應受判決事項之聲明者，不在此限。民事訴訟法第255
    條第1 項第3 款定有明文。本件原告春天酒店股份有限公司
    （下稱原告公司）於起訴時聲明請求被告應連帶給付原告新
    臺幣（下同）至少1,500 萬元，暨自本起訴狀繕本送達翌日
    起至清償日止，按週年利率5 ％計算之利息；被告應連帶負
    擔費用，將民事及刑事最後事實審判決節本及如附件一所示
    道歉啟事，以不小於長35.5公分、寬25公分，且字體不小於
    32號之版面，登載於中國時報、聯合報、自由時報及蘋果日
    報第一版版面下版各乙日。嗣原告公司將被告應連帶給付至
    少1,500 萬元部分，減縮訴之聲明為200 萬元，並撤回刊登
    報紙部分之聲明，核屬減縮應受判決事項之聲明，且無礙被
    告等人之防禦及訴訟之終結，是其所為訴之變更，核與上開
    規定相符，自應准許。
二、原告公司起訴主張略以：被告劉宗其係址設高雄縣鳳山市○
    ○里○○○路364 號（1 至7 樓）之豪盈大飯店負責人，被
    告吳朝祥則係豪盈大飯店執行董事，均實際參與該飯店之經
    營業務，2 人均明知如附表編號1 、2 所示之商標係原告公
    司向經濟部主管機關申請核准登記，取得商標專用權（相關
    商標文字及圖樣、註冊證號、指定使用服務名稱、商標專用
    期限均詳如附表編號1 、2 所載），現仍於專用期間內，非
    經上開商標專用權人之授權或同意，不得於同一或類似之服
    務，使用相同或近似之註冊商標。渠等2 人竟共同基於侵害
    他人商標權之集合犯意聯絡，未經原告公司之同意、授權，
    即擅自從民國90年2 月14起，在其2 人所經營之豪盈大飯店
    招牌、雨遮、名片、合約書、宣傳單或網頁（www.sphotel.
    com.tw）等使用「春天HOTEL 」、「春天商務大飯店」、「
    春天商務飯店SPRING BUSINSS HOTEL」、「春天商務飯店
    SPRING BUSINESS HOTEL 」、「鳳山春天飯店」等近似字樣
    充作識別標示，被告鄭志龍則自95年3 月起，與被告劉宗其
    、吳朝祥有共同侵害他人商標權之集合犯意聯絡，而同為上
    開行為，均致消費者於選擇歇宿服務時，有混淆誤認上開豪
    盈大飯店，與原告公司之間存有關係企業，或授權、加盟關
    係之虞，爰均依商標法第61條、第63條及民法第184 條等規
    定，請求被告等人連帶負侵權行為損害賠償責任，並聲明求
    為判決：被告豪盈大飯店、劉宗其、吳朝祥、鄭志龍應連
    帶給付原告公司200 萬元，並加計法定遲延利息。願供擔
    保請准宣告假執行。
三、被告之聲明如下：
  (一)被告豪盈大飯店、劉宗其、吳朝祥則以：「春天」二字既非
    原告公司登記受保護之商標權，故被告使用「春天」作為商
    標並無侵害原告公司之商標權；且被告所經營之豪盈大飯店
    ，經營地點、方式、規模均與原告公司不同，消費者自不可
    能產生混淆，故被告所為並未違反商標法；退萬步言，原告
    公司早於95年3 月2 日即以台一國際專利法律事務所名義發
    函被告，顯見原告公司早於斯時即知被告係損害及賠償之義
    務人，故原告公司遲至99年8 月6 日方提起本件民事訴訟，
    已逾侵權行為之2 年消滅時效甚明，被告自得就此主張時效
    抗辯等語置辯
  (二)被告鄭志龍則以：其於91年10月25日就職業務經理時，豪盈
    大飯店之招牌等物均早已製作完成，故對外宣傳、飯店使用
    之名稱等事均非被告鄭志龍之職權，其自無侵害原告公司商
    標權等語置辯。
  (三)被告4 人並均為答辯聲明：請求均駁回原告之訴及假執行之
    聲請。
四、被告豪盈大飯店、劉宗其、吳朝祥部分得心證之理由：
  (一)按附帶民事訴訟之判決，應以刑事訴訟判決所認定之事實為
    據，刑事訴訟法第500 條前段定有明文。本件原告公司主張
    被告豪盈大飯店、劉宗其、吳朝祥等使用近似原告公司登記
    註冊如附表編號1 、2 所示之商標而侵害原告公司商標權之
    事實，業據本院99年度智易字第20號刑事判決認定事證明確
    ，而依商標法第81條第3 款之侵害商標權罪，各判處被告劉
    宗其、吳朝祥有期徒刑3 月在案，有該判決在卷可稽，是被
    告劉宗其、吳朝祥侵害原告公司商標權之行為已甚明確，其
    上開所辯均不足採。又按數人共同不法侵害他人之權利者，
    連帶負損害賠償責任；另公司負責人對於公司業務之執行，
    如有違反法令致他人受有損害時，對他人應與公司負連帶賠
    償之責；民法第185 條第1 項前段、公司法第23條第2 項分
    別定有明文。本件被告劉宗其係被告豪盈大飯店之負責人，
    其等以上開行為，共同侵害原告公司如附表編號1 、2 所示
    之商標權，依據前述說明，被告豪盈大飯店、劉宗其、吳朝
    祥自應負連帶賠償責任。
  (二)再按因侵權行為所生之損害賠償請求權，自請求權人知有損
    害及賠償義務人時起，二年間不行使而消滅。民法第197 條
    前段定有明文。又按加害人持續為侵權行為者，被害人之損
    害賠償請求權亦陸續發生，其請求權消滅時效期間應分別自
    其陸續發生時起算，亦有最高法院95年台上字第736 號判決
    可資參考。本件被告豪盈大飯店、劉宗其、吳朝祥係自90年
    2 月14日起至98年9 月11日止侵害原告公司前揭商標權之事
    實，業據本院99年度智易字第20號刑事判決認定明確，原告
    公司亦表示對此沒有意見（參本院卷第35頁），是被告豪盈
    大飯店、劉宗其、吳朝祥之侵權行為係自90年2 月14日起至
    98年9 月11日止之情，亦可認定；又原告公司曾於95年3 月
    2 日委請台一國際專科法律事務所律師發函告知，請被告豪
    盈大飯店、劉宗其、吳朝祥停止使用上述近似原告公司商標
    之商標圖案等情，有該法律事務所函可佐，亦據本院99年度
    智易字第20號刑事判決認定屬實，足徵原告公司自95年3 月
    2 日起對被告等人侵害其商標權一事應知之甚詳，然原告公
    司遲至99年8 月9 日始提起本件訴訟（以法院收受起訴狀之
    日計算），被告等人復提出時效抗辯（參99年12月16日民事
    訴訟答辯狀，本院卷第44頁），故依上開民法第197 條第1
    項規定，原告公司於97年8 月9 日前之損害賠償請求權，顯
    已罹於二年時效，是原告公司雖請求被告等人連帶賠償自90
    年2 月14日起至98年9 月11日止之損害賠償，但揆諸上開說
    明，原告公司僅於其自97年8 月10日起至98年9 月11日止之
    損害，得請求被告豪盈大飯店、劉宗其、吳朝祥等人連帶賠
    償。
  (三)按商標權人對於侵害其商標權者，得請求損害賠償。又商標
    權人請求損害賠償時，得就下列各款擇一計算其損害：一、
    依民法第216 條規定。但不能提供證據方法以證明其損害時
    ，商標權人得就其使用註冊商標通常所可獲得之利益，減除
    受侵害後使用同一商標所得之利益，以其差額為所受損害。
    二、依侵害商標權行為所得之利益；於侵害商標權者不能就
    其成本或必要費用舉證時，以銷售該項商品全部收入為所得
    利益。三、就查獲侵害商標權商品之零售單價5 百倍至1 千
    5 百倍之金額。但所查獲商品超過1 千5 百件時，以其總價
    定賠償金額。前項賠償金額顯不相當者，法院得予酌減之，
    商標法第61條第1 項、第63條第1 項、第2 項有明文。
  (四)本件原告公司固以其受有損害，而依商標法第63條第1 項第
    2 款規定請求如上所示之金額，惟豪盈大飯店於97、98年間
    之營業淨利均為0 之事實，有財政部南區國稅局營利事業所
    得稅97、98年度結算申報書在卷可查（參本院彌封卷），自
    無從以之證明被告等人侵害原告公司商標權行為所得利益之
    計算標準；惟當事人已證明受有損害而不能證明其數額或證
    明顯有重大困難者，法院應審酌一切情況，依所得心證定其
    數額，有民事訴訟法第222 條第2 項之規定可參。本件被告
    等人侵害原告公司登記註冊如附表編號1 、2 所示之商標權
    之事實，已如前述，是原告公司確因被告等人不法侵害其商
    標權而受有損失無訛，本院審酌被告豪盈大飯店於97年度、
    98年度之營業收入淨額分別為5,119,083 元、4,908,259 元
    ，另參考原告公司營業之所在地係臺北市北投區，而被告等
    人之營業地係在高雄縣鳳山市（99年12月25日改制為高雄市
    鳳山區），對原告公司營業利益造成之影響尚非至鉅等情，
    並依民事訴訟法第222 條第2 項規定，認原告公司因被告等
    人不法侵害上開商標權所受自97年8 月10日起至98年9 月11
    日止約1 年1 月之營業上損害，以33萬元為適當，且無顯不
    相當之情形，原告公司本於商標法等法律關係逾此數額之請
    求，即屬無據。
  (五)綜上，原告公司依商標法第63條第1 項、民法第185 條規定
    ，請求被告豪盈大飯店、劉宗其、吳朝祥連帶給付33萬元及
    自99年8 月18日（即起訴狀繕本送達翌日）起至清償日止之
    法定遲延利息部分，為有理由，應予准許，逾此部分之請求
    ，均無理由，應予駁回。
五、被告鄭志龍部分：
    按刑事附帶民事訴訟，其刑事部分諭知無罪、免訴或不受理
    之判決者，應以判決駁回原告之訴，刑事訴訟法第503 條第
    1 項前段定有明文。本件被告鄭志龍被訴違反商標法一案，
    業經本院前揭99年度智易字第20號刑事判決諭知無罪在案，
    揆諸前揭說明，自應駁回原告公司此部分之訴。
六、假執行之宣告：本判決所命被告豪盈大飯店、劉宗其、吳朝
    祥連帶給付之金額均未逾50萬元，爰依職權宣告假執行；至
    原告公司敗訴部分（包括請求逾33萬元部分及請求被告鄭志
    龍連帶賠償部分），其假執行之聲請，均已失所附麗，應併
    予駁回。
七、本案事證已臻明確，兩造其餘主張及陳述，經本院審酌後認
    與判決結果無影響，爰不再予逐一論列，附此敘明。
據上論結，本件原告之訴為一部有理由，一部無理由，應依智慧
財產案件審理法第27條第2 項、第29條，刑事訴訟法第502 條、
第503 條、第490 條、第491 條第10款、民事訴訟法第389 條第
1 項第5 款，判決如主文。
中    華    民    國    99    年    12    月    30    日
                  刑事第十五庭  法  官    王俊彥
如不服本判決應於收受本判決後10日內向本院提出上訴書狀，並
應敘述具體理由，如未敘述上訴理由者，應於上訴期間屆滿後20
日內補提理由書狀於本院（均須按他造當事人之人數附繕本）「
切勿逕送上級法院」。
以上正本證明與原本無異。
中    華    民    國    99    年    12    月    30    日
                                書記官    黃園芳

司法院資訊處製作；財團法人民間司法改革基金會備份。
